臺灣高等法院臺中分院民事裁定　　　　　96年度破抗字第47號
抗　告　人　甲○○
上列抗告人因與相對人等間宣告破產事件，對於中華民國96年8
月14日臺灣臺中地方法院96年度破更字第6號所為裁定提起抗告
，本院裁定如下：
    主  文
原裁定廢棄，發回台灣台中地方法院。
    理　由
一、抗告人即聲請人（下稱聲請人）在原審法院聲請意旨略以：
    聲請人前因自行創業，開設服飾店，向銀行借貸，惟因經營
    不善，生意不如預期，遂再向銀行借款，以償還前借貸之本
    息，然終究仍虧損累累，而宣告倒閉，聲請人前所投入之資
    金，已血本無歸，並欠下大筆債務。聲請人之妻因遭裁員，
    現已無業，聲請人之雙親年事已高，身體原即體弱多病，醫
    藥費及住院費長期累積下來，金額甚為可觀，家庭重擔及借
    貸之債務，全落在聲請人一人身上，聲請人無奈，僅以四處
    告貸渡日，已無法負擔每月將近新台幣（下同）6萬元之利
    息，聲請人不得已停止支付。按聲請人總計向國泰世華銀行
    18家銀行貸款4,146,921元，而聲請人現僅有現金158,300元
    ，及1輛2001年年份1495C.C之中古自用小客車（聲請人自估
    現值8萬元），是聲請人已無力清償上開債務。爰依破產法
    第58條規定，聲請宣告聲請人破產等語。
二、抗告意旨略以：聲請人因投資創業初期不熟悉經營門路及同
    業競爭，再加上大環境之不景氣，導致獲利不如預期，積欠
    國泰世華銀行股份有限公司445,655元、美商美國運通銀行
    股份有限公司150,616元、荷商荷蘭銀行股份有限公司209,5
    93元、香港上海匯豐商業銀行股份有限公司10,507元、英商
    渣打銀行股份有限公司158,373元、臺灣新光商業銀行股份
    有限公司29,852元、陽信商業銀行股份有限公司43,942元、
    中華商業銀行股份有限公司318,689元、遠東商業銀行股份
    有限公司64,887元、萬泰商業銀行股份有限公司139,567元
    、台新商業銀行股份有限公司792,714元、台北富邦商業銀
    行股份有限公司334,629元、大眾商業銀行股份有限公司55,
    254元、安泰商業銀行股份有限公司824,434元、中國信託商
    業銀行股份有限公司87,477元、慶豐商業銀行股份有限公司
    24,877元、臺灣美國運通國際股份有限公司230,779元、友
    邦國際商業銀行股份有限公司225,076元，以上合計4,146,0
    76元，而聲請人現有資產現金158,300元、自用小客車一輛
    現值約80,000元，就所負債務扣除現有資產後顯已超過現實
    資產，已無力清償債務，為此聲請宣告破產。抗告人所負之
    債務已超過其資產總額，且確已陷於不能清償之困境。而其
    所有之財產足以構成破產財團，且能支付相關破產程序費用
    及分配債務，而有破產宣告之法律上實益，抗告人請求宣告
    破產自有理由，原法院明知抗告人係符合法定宣告破產要件
    ，且現有財產又足以負擔破產財團費用及財團費用，竟不能
    持平審認，准許抗告人宣告破產，有損抗告人之合法權益，
    爰請求廢棄原裁定，發回原法院等語。
三、原審裁定意旨略以：本件聲請人現無固定工作，配偶亦無業
    ，且父母均體弱多病，醫藥及住院之費用均頗為可觀，已為
    聲請人所陳明。衡以，目前之生活水平，聲請人及配偶並無
    任何工作之收入，縱認其現僅有之資產為現金158,300元屬
    實（註：此部分聲請人，並未提出證明），然聲請人每月尚
    需支付其父母之醫療、住院費用，則於扣除聲請人及其家屬
    共4口之生活費用外，尚有多少剩餘？另除依上開破產法第
    95條第2項之規定將破產人及其家屬之必要生活費用及喪葬
    費，視為財團費用外，如宣告聲請人破產，則聲請人尚須支
    付破產管理人之報酬，如以前最低基本工資每月15,840元計
    算，每年至少亦須支出198,000元。從而，聲請人每年應支
    出之財團費用至少應包括破產管理人之報酬及聲請人與其家
    屬之必要生活費即不止198,000元，再依「各級法院辦案期
    限實施要點」第2點第2項之規定，破產事件之辦案期限為2
    年，則聲請人在2年之破產期間應支付之破產管理人報酬不
    包括其自己之生活費至少即高達380,160元，已超過聲請人
    所主張其現有之現金及其主張上開中古車之價值（縱認尚需
    有該價值）。此實已非前開聲請人所陳238,300元財產所能
    支應。況依聲請人所述其係以債養債，則上開158,300元現
    金，實亦係上揭4,146,921元債務內借貸而得，扣除該借貸
    而得之158,300元現金，聲請人之債務係3,988,621元，實無
    任何之資產，純係借貸度日，聲請人實以向債權人借貸而來
    之金錢，聲請破產。是前述所列多數債權人亦無依破產程序
    平等受償之可能。是以，本件難認有破產之實益，要無宣告
    破產徒生耗費之必要，聲請人為本件聲請，即無理由，應予
    駁回。
四、按「破產宣告後，破產終結前，破產人所取得之財產，屬破
    產財團之範圍。」，破產法第82條第1項第2款定有明文，即
    採膨脹主張。又破產固係對於債務人不能清償債務者宣告之
    ，但法院就破產之聲請，應以職權為必要之調查。查本件抗
    告人之資產，據其陳稱目前資產總價值為663900元（含現金
    158300元，抗告人所有房屋值425600元及自用小客車一輛現
    值約80000元）等語，有抗告人在原審提出之債務人之財產
    目錄、土地登記第二類謄本在原法院卷可稽（見原法院卷第
    20頁，第38-40頁），亦為原審所認定之事實。爰審酌我國
    破產法係採膨脹主張，將來破產人累積所得均屬破產財團而
    得分配予債權人，雖依破產法第97條規定對同法第95條之破
    產費用、第96條之破產債務，應優先清償之，且其中破產之
    財團費用於聲請時即可預知概算，惟財團債務係於破產程序
    進行始發生，故於聲請時自不得將不確定之財團債務列入，
    縱將來破產人之財產確實不敷清償財團費用及財團債務，法
    院仍得因破產管理人之聲請，予以裁定宣告破產終止，故於
    計算有無宣告破產之實益時，仍應以現有及將來取得之財產
    為標準。而本件抗告人所指之158,300元現金是否確實存在
    ，原審並未查證，又破產管理人之報酬，由法院定之，破產
    法第84條定有明文，向例只由承辦法官斟酌案情繁簡、破產
    管理人處理破產財團之財產難易、時間長短、分配是否適當
    為根據，參酌會計師公會或律師公會酬金標準酌奪核定之（
    參見台灣高等法院暨所屬法院67年度法律座談會民事類第48
    號提案）。原裁定徒以每月最低薪資及預估破產案件進行所
    須時間而計算破產管理人之報酬，即非允當。原法院未予究
    明，僅以上開資產不足以支應抗告人生活費用、破產財團費
    用、破產管理人之報酬，債權人無受清償可能，認抗告人聲
    請本件破產無實益，而駁回其破產之聲請，尚有未當。原法
    院未察，遽為駁回抗告人之聲請，尚有未洽。抗告論旨，指
    摘原裁定不當，為有理由，應由本院將原裁定廢棄，發回原
    法院就近調查，依法更為適當之處理。
據上論結，本件抗告為有理由，依破產法第5條、民事訴訟法第
492條，裁定如主文。
中　　華　　民　　國　　96　　年　　10　　月　　15　　日
                  民事第六庭　　審判長法  官　袁再興
                                  　　法  官　盧江陽
                                  　　法  官　陳賢慧
以上正本係照原本作成。
再為抗告應以適用法規顯有錯誤為理由，並經本院之許可，該許
可以原裁定所涉及之法律見解具有原則上之重要性者為限。
如提起再抗告者應於裁定送達後十日內向本院提出抗告理由狀（
須按照他造人數附具繕本）並繳納抗告裁判費新臺幣壹仟元，同
時委任律師或具有律師資格之關係人為代理人。
　　　　　　　　　　　　　　　　　　　書記官　金珍華
中　　華　　民　　國　　96　　年　　10　　月　　16　　日
                                                      Ｃ
